臺灣板橋地方法院刑事裁定　　　　　　 93年度聲判字第115號
聲　請　人　丁○○
代　理　人　林辰彥律師
　　　　　　黃淑怡律師
　　　　　　賴志凱律師
被　　　告　丙○○
　　　　　　乙○○
　　　　　　甲○○
　　　　　　己○○
　　　　　　戊○○
上列聲請人因被告等涉嫌偽造文書等案件不服臺灣高等法院檢察
署93年度上聲議字第3350號駁回再議之處分（原不起訴處分案號
：臺灣板橋地方法院檢察署93年度偵字第3328號），聲請交付審
判，本院裁定如下：
    主  文
聲請駁回。
    理  由
一、按告訴人不服上級法院檢察署檢察長或檢察總長認再議為無
    理由而駁回之處分者，得於接受處分書後10日內委任律師提
    出理由狀，向該管第一審法院聲請交付審判。法院認為交付
    審判之聲請不合法或無理由者，應駁回之，刑事訴訟法第
    258 條之1 、第258 條之3 第2 項前段分別定有明文。本件
    聲請人丁○○以被告丙○○、乙○○、甲○○、己○○、戊○○等5 人涉嫌偽造文書等罪嫌，向臺灣板橋地方法院檢察
    署提出告訴，經檢察官於民國93年7 月31日以93年度偵字第
    3328號為不起訴處分後，聲請人不服聲請再議，經臺灣高等
    法院檢察署檢察長以再議為無理由而於93年12月10日以93年
    度上聲議字第3350號處分書駁回再議之聲請，並於93年12月
    20日送達聲請人收受等情，業經本院調閱該偵查卷核閱無訛
    ，是聲請人委任律師於93年12月27日向本院聲請交付審判，
    程序上核無不合，先予敘明。
二、聲請人聲請交付審判意旨略以：
  (一)臺灣高等法院92年度重上字第492 號民事確定判決（原審為
    鈞院92年度重訴字第126 號），已經聲請人聲請再審，而上
    開民事確定判決徒採信被告丙○○所舉證人林顯能、己○○
    、甲○○、張浩文等人之證詞為判斷基礎，然證人林顯能係
    被告丙○○之兄弟，證詞並無證據能力，另己○○、甲○○
    則係刑事同案被告，與被告丙○○利害相同，明顯易見與被
    告串證，又張浩文則係被告丙○○雇用之員工，證詞有偏頗
    之虞，且曾證述其與被告丙○○無僱傭關係之虛偽陳述，是
    上開民事確定判決認事用法誠極草率，自無從為本件認定犯
    罪事實之依據。
  (二)又被告丙○○於88年間聲請破產，負債高達新臺幣（下同）
    1,405,218,932 元，殊無能力投資設立盈碩國際股份有限公
    司（下稱盈碩公司），並將股票信託予聲請人，該公司實係
    聲請人與黃贊光、蕭桂皇共同出資1,200 萬元所設立，由聲
    請人擔任董事長，任期自88年3 月26日起至91年3 月25日，
    另以王建堂、己○○、謝在霖、徐耀鈞等人為掛名股東，詎
    被告丙○○與己○○為真正掌控公司，竟於88年3 月26日（
    倒填日期）盜刻原有股東黃贊光、蕭桂皇之印章，將其2人
    之股份分別移轉予被告戊○○、乙○○（係被告丙○○之外
    甥、連襟），聲請人即據此提出偽造文書告訴，被告乙○○
    為求取聲請人之原諒，乃於92年2 月22日書立股份歸還同意
    書，載明同意返還股份予聲請人，而原處分書就此未予斟酌
    ，委嫌草率。
  (三)又王建堂、徐耀鈞2 人為原物料及包裝盒之供應商，自聽命
    於被告，檢察官遽以該2 人證稱有分別委任被告甲○○、林
    顯晴出度91年5 月9 日之股東會，實有偏頗。再被告戊○○
    、謝在霖所提出之香港特別行政區政府高等法院之誓章謂該
    臨時股東會係如一往由被告丙○○以口頭通知，惟斯時該公
    司董事長仍係聲請人，被告丙○○並無召集股東臨時會之權
    限，該次股東臨時會未實際召開，被告持以向經濟部中部辦
    公室申請變更登記，自屬偽造文書之行為。又被告於91年6
    月13日變登登記申請書，製作88年3 月26日盈碩公司股東名
    簿編號「7.乙○○持有股數1000」，即有不實，抑且被告乙○○係於91年5 月9 日始變更為公司股東，同時如何有該次
    股東會暨董事會之召開，對照公司之發起人股東名簿，顯見
    被告戊○○、乙○○之股份，分別移轉自黃贊光、蕭桂皇，
    與被告丙○○無關，何況黃贊光、蕭桂皇之股份，原非被告
    丙○○之信託，是被告乙○○之股東身分來源不明，確為其
    以偽造文書之方式變更所得，並與聲請人提出被告乙○○所
    書之股份歸還同意書相符，是本件不起訴及駁回再議之處分
    ，認事用法，洵有錯誤。
  (四)上開變更董事長之過程既不合法，被告乙○○、丙○○實無
    簽發盈碩公司支票之權利，被告竟偽造被告丙○○為盈碩公
    司負責人之支票3 紙，並盜用聲請人之印章簽發支票及出具
    切結書，足以生損害於聲請人及盈碩公司。又所謂用以給付
    聲請人公司貨款之2 紙支票，係因被告惟恐聲請人發現其等
    偽造文書之犯行，故偽以聲請人為盈碩公司負責人而簽發支
    票交付聲請人，否則被告何以同時有簽發盈碩公司之負責人
    為被告乙○○及聲請人丁○○之支票，並於91年5 月22日所
    書之切結書仍以聲請人為負責人之怪現象。本件處分書不顧
    經驗、論理法則，亦未傳訊持票人吳村賓為證，聲請人自難
    甘服，爰依刑事訴訟法第258 條之1 規定，聲請交付審判。
三、按犯罪事實應依證據認定之，無證據不得認定犯罪事實，刑
    事訴訟法第154 條第2 項定有明文。又犯罪事實之認定，應
    憑真實之證據，倘證據是否真實尚欠明確，自難以擬制推測
    之方法，為其判斷之基礎；而認定犯罪事實之證據係指足以
    認定被告確有犯罪行為之積極證據而言，該項證據自須適合
    於被告犯罪事實之認定，始得採為斷罪資料，最高法院著有
    53年臺上字第656 號、29年上字第3105號判例。又告訴人之
    告訴，係以使被告受刑事訴追為目的，是其陳述是否與事實
    相符，仍應調查其他證據以資審認（最高法院52年臺上字第
    1300號判例足參）。
四、經查：
  (一)盈碩公司係於88年3 月26日登記設立，資本總額為2 千萬元
    ，該股款2 千萬元現金係被告丙○○向會計師借貸，於88年
    3 月26日當日匯入盈碩公司聯邦商業銀行桃園分行帳戶以供
    查核辦理登記，嗣於88年3 月29日再自該帳戶內提領完畢，
    為被告丙○○及聲請人於上開民事事件審理時所不爭執，並
    與證人即本件被告己○○所證相符，且有盈碩公司設立登記
    資本額查核報告書、資產負債表、聯邦商業銀行桃園分行活
    期存款存摺等影本及聯邦商業銀行桃園分行92年4 月11日函
    檢附之活期存款帳戶交易明細附於上開民事卷宗可稽，足認
    盈碩公司登記設立當時之2 千萬元股款，係由被告丙○○籌
    借現金繳納，至上開2 千萬元款項於盈碩公司設立後數日雖
    經全部提領，縱有違公司資本充實之原則，惟尚不影響被告
    丙○○實際出資之事實認定。是以被告丙○○等人辯稱：盈
    碩公司係由被告丙○○單獨籌資成立，並實際經營為實際負
    責人，聲請人丁○○、被告己○○、第三人王健堂、謝在霖
    、徐耀鈞、黃贊光、蕭桂皇等人，及嗣後變更登記為股東之
    被告乙○○、戊○○、均係掛名股東，並未實際出資之情，
    即堪採信。則聲請人指稱被告丙○○等人未經黃贊光、蕭桂
    皇同意變更其股份云云，尚有誤會。至聲請人所提出之股份
    歸還同意書之私文書是否為真正，尚非無疑，且未經聲請人
    證明為真正，自難遽為不利被告之認定。再者，聲請人就臺
    灣高等法院92年度重上字第492 號民事確定判決所聲請之再
    審事件，已經臺灣高等法院以93年度重再字第24號判決駁回
    ，有該份判決1 份存卷足參。而聲請人徒以證人林顯能與被
    告丙○○為兄弟關係，被告己○○、甲○○為刑事同案被告
    ，證人張浩文為被告丙○○雇用之員工，另證人王健堂、徐
    耀鈞與被告為供應商關係，即空言泛指其等所為證詞均無證
    據能力且有偏頗之虞，此核與刑事訴訟法相關證據能力之規
    定不符，又未能提出相關事證證明上開證人之證言與事實不
    合，其空言泛指上開證人所言均非事實，自不足採。
  (二)聲請人又稱：已自91年3 月25日終止原先授權被告丙○○擔
    任盈碩公司實際負責人之權限云云。惟依被告丙○○所提出
    之支票２紙觀之，可知被告丙○○尚於91年4 月份簽發聲請
    人為盈碩公司負責人之支票2 紙交付聲請人以支付盈碩公司
    積欠聲請人經營之永崧貨運行之運費，並經聲請人於其中1
    紙支票下方簽收「永崧丁○○」，再由第三人許議濃代聲請
    人簽收另1 紙支票後，由聲請人所經營之國凱起重工程有限
    公司提示付款等情無誤，則被告丙○○辯稱聲請人於寄發上
    開終止授權函後，因公司負責人任期尚未屆滿，聲請人即再
    次同意由被告丙○○使用聲請人之印章，處理盈碩公司業務
    至改選董監事等語，堪信屬實。是以被告丙○○既仍係盈碩
    公司負責實際營運之人，並經名義董事長即聲請人授權被告
    丙○○使其印章、存摺、支票等事項，則被告丙○○於91年
    5 月份召集股東會改選盈碩公司之董監事，於法有據。則聲
    請人猶執該終止授權函主張被告違法召開股東會偽造各項文
    書云云，殊無可採。
  (三)再聲請意旨所指被告同時以聲請人及被告乙○○為負責人分
    別對外簽發支票云云，然依聲請人所提出之被告以聲請人為
    公司負責人之名義所簽發之支票2 紙，其票載發票日期係91
    年7 月間，並係簽發用以交付聲請人支付貨款一節，已如前
    述，再衡諸一般交易常情，公司行號多係簽發3 月或6 月等
    遠期支票用以給付貨款，可見該2 紙票載日期為91年7 月份
    之支票，其實際簽發日期至遲應係在91年4 月之前即以簽發
    ，則斯時即91年4 月份，盈碩公司之登記負責人仍係聲請人
    ，是被告在聲請人授權其使用聲請人印章、支票之前提下，
    簽發支票交付聲請人，自無盜用印章之問題。又盈碩公司係
    於91年6 月份甫經經濟部准予變更負責人為被告乙○○，是
    盈碩公司乃自91年6 月起改以被告乙○○為公司負責人之名
    義簽發支票之情，堪信屬實，是聲請人上開所指，顯有誤會
    。另聲請人稱：被告於91年5 月9 日變更盈碩公司董事長之
    過程並不合法，又於同年月22日以聲請人為公司負責人之名
    義簽發切結書，係偽造文書云云。但查：該次股東會係於91
    年5 月9 日決議改選董監事，再於91年6 月間經經濟部准予
    辦理變更登記公司負責人，則被告於經濟部准予變更登記前
    ，以原負責人之名義對外代表公司為法律行為，於法自無不
    合，則聲請人據以指稱被告偽造文書云云，洵屬無據。
  (四)綜上所述，依卷存偵查中曾顯現之證據觀之，本件除聲請人
    之指訴外，並無其他積極證據足以證明被告丙○○等5 人有
    何偽造文書之不法情事，揆諸前開說明，自難僅憑聲請人片
    面指訴，遽爾推定被告5 人有其所指之偽造文書犯行，應認
    被告5 人犯罪嫌疑均尚有未足。原偵查、再議機關依偵查所
    得證據，認並無證據證明被告5 人有何偽造文書罪嫌，乃以
    其犯罪嫌疑不足為由，先後為不起訴處分及駁回再議之處分
    ，核無不合。聲請人猶執陳詞，指摘不起訴及駁回再議等處
    分為不當，聲請交付審判，非有理由，應予駁回。
據上論斷，應依刑事訴訟法第258 條之3 第2 項前段，裁定如主
文。
中　　華　　民　　國　　93　　年　　3 　　月　　22  　日
                  刑事第四庭    審判長法  官  李麗玲
                                      法  官  黎錦福
                                      法　官  鄧雅心
以上正本證明與原本無異。
不得抗告。
                                      書記官　黃美雲
中　　華　　民　　國　　93　　年　　3 　　月　　22　　日
